【裁判字號】    99,訴緝,116
【裁判日期】    990818
【裁判案由】    槍砲彈藥刀械管制
【裁判全文】
臺灣板橋地方法院刑事判決             99年度訴緝字第116號
公  訴  人  臺灣板橋地方法院檢察署檢察官
被      告  甲○○
選任辯護人  財團法人法律扶助基金會莊志成律師
上列被告因違反槍砲彈藥刀械管制條例案件，經檢察官提起公訴
（94年度核退偵字第942 號），本院判決如下：
    主  文
甲○○未經許可，寄藏可發射子彈具有殺傷力之改造手槍，累犯
，處有期徒刑參年參月，併科罰金新臺幣參萬元，罰金如易服勞
役，以新臺幣壹仟元折算壹日。扣案之改造手槍壹枝（槍枝管制
編號：00000000000 號）及土造子彈貳顆，均沒收。
    事  實
一、甲○○前因違反毒品危害防制條例案件，經本院以89年度易
    字第918 號刑事判決處有期徒刑8 月確定，及因偽造文書案
    件，經臺灣臺北地方法院（下稱臺北地院）以89年度訴字第
    1706號刑事判決處有期徒刑7 月確定，嗣上開二罪刑經臺北
    地院以93年度聲字第760 號定應執行有期徒刑1 年1 月確定
    ，並於民國93年4 月1 日因縮短刑期假釋出監，假釋期間付
    保護管束，且於93年5 月13日保護管束期滿，假釋未經撤銷
    ，未執行之刑，視為執行完畢。詎其仍不知悔改，明知可發
    射子彈具有殺傷力之改造手槍及土造子彈係屬違禁物，未經
    許可，不得非法寄藏、持有，竟基於寄藏改造手槍及土造子
    彈之犯意，於94年7 月26日晚間某時許，在其位於臺北縣三
    重市○○路○ 段33號4 樓住處，收受真實姓名年籍資料不詳
    之成年男子所交付仿FN廠1910型半自動手槍製造之金屬玩具
    手槍換裝土造金屬槍管改造而成可發射子彈具有殺傷力之改
    造手槍1 枝（槍枝管制編號：00000000000 號）及直徑約
    8mm 金屬彈頭之土造子彈3 顆（其中1 顆經送鑑驗採樣試射
    用罄），並無故而予以寄藏；嗣於翌日（即同年7 月27日）
    凌晨0 時30分許，員警持本院核發之搜索票至甲○○上址住
    處執行搜索時查獲，並扣得上開改造手槍及土造子彈，始查
    悉上情。
二、案經臺北縣政府警察局三重分局移送臺灣板橋地方法院檢察
    署檢察官偵查起訴。
    理  由
壹、有關證據能力部分：刑事訴訟法第159 條第1 項雖規定，被
    告以外之人於審判外之言詞或書面陳述，除法律有規定外，
    不得作為證據。惟同法第159 條之5 明定：「被告以外之人
    於審判外之陳述，雖不符前4 條之規定，而經當事人於審判
    程序同意作為證據，法院審酌該言詞陳述或書面陳述作成時
    之情況，認為適當者，亦得為證據。」、「當事人、代理人
    或辯護人於法院調查證據時，知有第159 條第1 項不得為證
    據之情形，而未於言詞辯論終結前聲明異議者，視為有前項
    之同意。」，其立法理由在於傳聞證據未經當事人之反對詰
    問予以核實，乃排斥其證據能力。惟當事人如放棄對原供述
    人之反對詰問權，於審判程序表示同意該等傳聞證據可作為
    證據，此時，法院除認該傳聞證據欠缺適當性外，自可承認
    其證據能力。又當事人、代理人或辯護人於調查證據時，知
    有刑事訴訟法第159 條第1 項不得為證據之情形，卻表示「
    對於證據調查無異議」、「沒有意見」等意思，而未於言詞
    辯論終結前聲明異議者，應視為已有將該等傳聞證據採為證
    據之同意，最高法院93年度台上字第3533號、94年度台上字
    第2976號判決亦採同一見解。經查：本案被告甲○○、辯護
    人及檢察官於本院審判期日，對於下列經本院調查之證據方
    法，均表示對證據能力不爭執，復於審判期日就本院一一提
    示之前揭證據方法於言詞辯論終結前，均亦未就所調查之證
    據主張有刑事訴訟法第159 條第1 項不得為證據之情形，是
    參照上開說明要旨，本案經調查之證據，均有證據能力，合
    先敘明。
貳、實體方面：
一、上開事實，業據被告於本院訊問時坦承不諱，核與證人吳振
    祥、陳伯聰於偵訊時具結證述之情節大致相符，並有臺北縣
    政府警察局三重分局搜索扣押筆錄暨扣押物品目錄表1 份、
    現場照片6 張（詳見94年度偵字第12627 號偵查卷第15至17
    、34至35頁）附卷可稽；又扣案之改造手槍1 枝及改造子彈
    經送鑑驗結果：(一)送鑑改造手槍1 枝（槍枝管制編號：0000
    0000000 號），認係由仿FN廠1910型半自動手槍製造之金屬
    玩具手槍，換裝土造金屬槍管改造而成之改造手槍，機械性
    能良好，可擊發同案送鑑之土造子彈，認具殺傷力；(二)送鑑
    改造子彈3 顆，認均係土造子彈，均具直徑約8mm 之金屬彈
    頭，採樣1 顆試射，可擊發，認具殺傷力等情，此有內政部
    警政署刑事警察局94年8 月8 日刑鑑字第0940114777號槍彈
    鑑定書1 份（詳見前揭偵查卷第63至62頁）在卷可證。是被
    告前開自白核與事實相符，堪以採信。故上開事實，洵堪認
    定屬實。則本案事證已臻明確，被告犯行堪以認定，應予依
    法論科。
二、論罪科刑部分；
(一)、法律修正後之適用：被告行為後，刑法於94年1 月7 日修正
    通過，於94年2 月2 日公布，並於95年7 月1 日施行。按行
    為後法律有變更者，適用行為時之法律，但行為後之法律有
    利於行為人者，適用最有利於行為人之法律，現行刑法第 2
    條第1 項定有明文。此條規定乃與刑法第1 條罪刑法定主義
    契合，而貫徹法律禁止溯及既往原則，係規範行為後法律變
    更所生新舊法律比較  適用之準據法，是刑法第2 條本身雖
    經修正，但刑法第2 條既屬適用法律之準據法，本身尚無比
    較新舊法之問題，應一律適用裁判時之現行刑法第2 條規定
    以決定適用之刑罰法律。又行為後法律有變更，致發生新舊
    法比較適用者，除易刑處分，係刑罰執行問題，及拘束人身
    自由之保安處分，因與罪刑無關，不必為綜合比較外，比較
    時應就罪刑有關之共犯、未遂犯、想像競合犯、牽連犯、連
    續犯、結合犯，以及累犯加重、自首減輕暨其他法定加減原
    因（如身份加減）與加減例等一切情形，綜其全部罪刑之結
    果而為比較，並予整體之適用（最高法院95年度第8 次刑事
    庭會議決議意旨參照）。經查：槍砲彈藥刀械管制條例第 8
    條第4項、第12條第4項法定刑之罰金部分，修正後刑法第33
    條第5款規定，最低額為新臺幣1,000元。惟依被告行為時之
    修正前刑法第33條第5款規定，最低額僅新臺幣3元，比較新
    舊法結果，適用修正後刑法相關規定，對被告並未較有利，
    故應適用修正前刑法相關規定，至於刑法第38條有關沒收之
    規定亦經修正，惟沒收為從刑，除法律有特別規定者外，依
    主刑所適用之法律，本件主刑部分既適用修正前之舊法，沒
    收部分自應從之。至想像競合犯之規定，現行刑法第55條雖
    增列但書規定：「但不得科以較輕罪名所定最輕本刑以下之
    刑」，惟該但書之規定，係科刑之限制，為法理之明文化，
    非屬法律之變更，自無庸依現行刑法第2條第1項規定為新舊
    法比較適用（95年度第21次刑事庭會議決議意旨可資參照 ）
    ，以及被告係於有期徒刑執行完畢後故意再犯有期徒刑以上
    之本罪，依修正前、後刑法規定，均構成累犯，應逕適用裁
    判時之現行刑法論處，附此敘明（最高法院95年度第21次刑
    事庭會議決議意旨可資參照及95年度臺上字第7241號判決意
    旨可資參照）。
(二)、論罪部分：按寄藏與持有，均係將物置於自己實力支配之下
    ，僅寄藏必先有他人之持有行為，而後始為之受寄代藏而已
    ，故寄藏之受人委託代為保管，其保管之本身，亦屬持有，
    不過，此之持有係受寄之當然結果。單純之「持有」，固不
    包括「寄藏」，但「寄藏」之受人委託代為保管，其保管之
    本身所為之「持有」，既係「寄藏」之當然結果，法律上自
    宜僅就「寄藏」行為為包括之評價，不應另就「持有」予以
    論罪（最高法院74年台上字第3400號判例意旨參照）。是核
    被告所為，係犯槍砲彈藥刀械管制條例第8 條第4 項之未經
    許可寄藏可發射子彈具有殺傷力之改造手槍罪，及同條例第
    12條第4 項之未經許可寄藏子彈罪。又被告以一行為寄藏前
    開改造手槍及土造子彈，係以一行為同時觸犯二罪名，為想
    像競合犯，應依刑法第55條之規定，從一重之未經許可寄藏
    可發射子彈具有殺傷力之改造手槍罪處斷。再查，被告前因
    違反毒品危害防制條例案件，經本院以89年度易字第918 號
    刑事判決處有期徒刑8 月確定，及因偽造文書案件，經臺北
    地院以89年度訴字第1706號刑事判決處有期徒刑7 月確定，
    嗣上開二罪刑經臺北地院以93年度聲字第760 號定應執行有
    期徒刑1 年1 月確定，並於93年4 月1 日因縮短刑期假釋出
    監，假釋期間付保護管束，且於93年5 月13日保護管束期滿
    ，假釋未經撤銷，未執行之刑，視為執行完畢在案，此有臺
    灣高等法院被告前案紀錄表1 份在卷可證，是其於受有期徒
    刑執行完畢後5 年內故意再犯有期徒刑以上之本罪，為累犯
    ，應依刑法第47條第1 項之規定，加重其刑。
(三)、科刑部分：爰審酌被告素行非佳，已如前述，竟接受友人之
    託，未經許可寄藏槍、彈，對社會秩序及人民生命財產安全
    構成嚴重潛在威脅，惟尚未持用於不法犯罪行為而未生實害
    ，寄藏槍彈之數量非鉅，及犯後坦承犯行，尚具悔意，復參
    酌寄藏期間非長，智識程度及犯罪動機、目的、手段、生活
    狀況等一切情狀，量處如主文所示之刑，並就罰金刑部分諭
    知易服勞役折算標準（按前揭所謂不能割裂適用，係指與罪
    刑有關之本刑而言，並不包括易刑處分在內。換言之，倘所
    處之主刑，有諭知易科罰金或罰金易服勞役之情形時，關於
    易服勞役部分，應為新舊法有利不利之比較，依刑法第2 條
    第1 項從舊從輕原則定其易刑之折算標準〈最高法院96年台
    上字第6956號判決意旨參照〉。而關於易服勞役折算標準，
    依94年1 月7 日修正前刑法第42條第2 項前段及罰金罰鍰提
    高標準條例〈98年4 月29日經總統公布廢止〉第2 條規定，
    係以銀元100 元〈即新臺幣300 元〉以上，銀元300 元〈即
    新臺幣900 元〉以下折算1 日。依修正後刑法第42條第3 項
    前段規定，則係以新臺幣1,000 元、2,000 元、3,000 元折
    算1 日，比較新舊法結果，修正後規定對被告較有利，故應
    適用修正後刑法第42條第3 項前段規定。刑法第42條於被告
    行為後之98年6 月10日再次經總統公布修正，於同年月12日
    生效，該次修正理由謂：「一、第1 項至第5 項、第7 項及
    第8 項未修正。
    二、原條文於94年間修正時，係將修正前之第2 項及第3項
    分別移為原條文第3 項及第5 項，並新增第4 項。惟修正前
    之第4 項於移列為原條文第6 項時，並未配合調整所引項次
    ，致生爭議，爰予酌修」，是本次修正僅為條項內容之更正
    ，非法律有變更，即無有利或不利之情，自無庸為新舊法比
    較，應逕適用修正後刑法第42條規定，附此敘明。），以資
    懲儆。至按中華民國96年罪犯減刑條例第5 條明定：「本條
    例施行前，經通緝而未於中華民國96年12月31日以前自動歸
    案接受偵查、審判或執行者，不得依本條例減刑」，即依本
    條例應減刑之通緝犯須於一定期限內自動歸案接受偵查、審
    判或執行，始能獲邀減刑寬典。查本件被告前經本院依法傳
    喚、拘提無著後，於96年1 月12日發布通緝在案，嗣於98
    年7 月71日因另案通緝為警緝獲後入監執行等情，此有本院
    通緝書、臺灣高等法院被告前案紀錄表各1 份在卷可參，顯
    見被告並非於96年12月31日前自動歸案接受審判，依前開中
    華民國96年罪犯減刑條例第5 條規定，本件自無減刑之適用
    ，且經宣告逾1 年6 月以上之有期徒刑，依同條例第3 條第
    1 項第4 款，亦不得予以減刑，附此敘明。
(四)、沒收部分：扣案具殺傷力之改造手槍1 枝（槍枝管制編號：
    00000000000 號）及土造子彈2 顆，係違禁物，均應依刑法
    第38條第1 項第1 款之規定，均併予宣告沒收。至經試射之
    子彈1 顆，既業經送鑑試射擊發，剩餘彈頭、彈殼，不再具
    有子彈功能，已非違禁物（最高法院94年臺上字第3195號判
    決意旨參照），已無沒收之必要，併此敘明。
據上論斷，應依刑事訴訟法第299 條第1 項前段，槍砲彈藥刀械
管制條例第8 條第4 項、第12條第4 項，刑法第2 條第1 項、第
11條前段、第55條、第47條第1項、第42條第3 項前段、第38 條
第1 項第1 款，判決如主文。
本案經檢察官黃致中到庭執行職務。
中    華    民    國    99    年    8     月    18    日
                  刑事第十四庭審判長法  官  林淑婷
                                    法  官  陳昭筠
                                    法  官  饒金鳳
以上正本證明與原本無異。
如不服本判決，應於判決送達後10日內，向本院提出上訴書狀，
且上訴書狀應敘述具體理由，而上訴書狀未敘述上訴理由者，應
於上訴期間（即自收受判決書之翌日起算10日）屆滿後20日內補
提理由書。
                                    書記官  許雅琪
中    華    民    國    99    年    8     月    19    日
附錄本案論罪科刑法條全文：
槍砲彈藥刀械管制條例第8 條：
未經許可，製造、販賣或運輸鋼筆槍、瓦斯槍、麻醉槍、獵槍、
空氣槍或第4 條第1 項第1 款所定其他可發射金屬或子彈具有殺
傷力之各式槍砲者，處無期徒刑或5 年以上有期徒刑，併科新臺
幣1,000 萬元以下罰金。
未經許可，轉讓、出租或出借前項所列槍枝者，處5 年以上有期
徒刑，併科新臺幣1,000 萬元以下罰金。
意圖供自己或他人犯罪之用，而犯前二項之罪者，處無期徒刑或
7 年以上有期徒刑，併科新臺幣1,000 萬元以下罰金。
未經許可，持有、寄藏或意圖販賣而陳列第1 項所列槍枝者，處
3 年以上10年以下有期徒刑，併科新臺幣700 萬元以下罰金。
第1 項至第3 項之未遂犯罰之。
槍砲彈藥刀械管制條例第12條：
未經許可，製造、販賣或運輸子彈者，處1 年以上7 年以下有期
徒刑，併科新臺幣500 萬元以下罰金。
未經許可，轉讓、出租或出借子彈者，處6 月以上5 年以下有期
徒刑，併科新臺幣300 萬元以下罰金。
意圖供自己或他人犯罪之用，而犯前二項之罪者，處3 年以上10
年以下有期徒刑，併科新臺幣700 萬元以下罰金。
未經許可，持有、寄藏或意圖販賣而陳列子彈者，處5 年以下有
期徒刑，併科新臺幣300 萬元以下罰金。
第1 項至第3 項之未遂犯罰之。

司法院資訊處製作；財團法人民間司法改革基金會備份。
